【裁判字號】    99,抗,744
【裁判日期】    990702
【裁判案由】    假扣押
【裁判全文】
臺灣高等法院民事裁定                   99年度抗字第744號
抗  告  人  甲○○○○
代  理  人  陳和貴律師
            郭佩宜律師
            施穎弘律師
上列抗告人因與相對人乙○○間聲請假扣押事件，對於中華民國
99年3月30日臺灣臺北地方法院99年度全字第22號所為裁定提起
抗告，本院裁定如下：
    主  文
抗告駁回。
抗告費用由抗告人負擔。
    理  由
一、本件抗告意旨略以：相對人以伊於民國（下同）94年3月至
    97年6月間，利用職務上權勢或機會，與其配偶王小蕾發生
    性行為，侵害其基於配偶關係之身分法益且情節重大，致其
    受有非財產損害新台幣（下同）450萬元為由，提起損害賠
    償訴訟（即原法院98年度訴字第582號，下稱本案訴訟）；
    並於訴訟中，以伊為日本籍，且於數月前自新武機械貿易股
    份有限公司（下稱新武公司）離職前往大陸即未再入境，日
    後恐有不能執行之虞，向原法院聲請對伊財產在30萬元範圍
    內為假扣押。然伊與王小蕾未發生性行為，且相對人亦未舉
    證釋明對伊有假扣押之請求與原因，原法院竟裁定准許相對
    人供擔保後為假扣押，於法自有違誤，求予將原裁定廢棄云
    云。
二、按債權人就金錢請求或得易為金錢請求之請求，欲保全強制
    執行者，得聲請假扣押；且，假扣押非有日後不能強制執行
    或甚難強制執行之虞者，不得為之；民事訴訟法第522條第1
    項、第523條第1項分別定有明文。又債權人聲請假扣押，就
    假扣押之原因，絲毫未提出能即時調查之證據以釋明者，固
    應駁回其聲請，惟假扣押之原因如經釋明而有不足，法院仍
    得命供擔保以補其釋明之不足，准為假扣押，此觀同法第52
    6條第1項、第2項規定自明（最高法院95年度台抗字第386號
    裁定意旨參照）。
三、經查：
    (一)、本件相對人主張其提起本案訴訟後，因抗告人係日本籍
        ，且數月前已自新武公司離職前往大陸工作後，即未再
        入境，日後恐有不能執行之虞，爰聲請對抗告人之財產
        於30萬元範圍內為假扣押，業據提出電子郵件（含中譯
        文）、居留證、本案訴訟之證人王小蕾及李國精證言筆
        錄、中華電信股份有限公司通話明細清單、新武聯絡電
        話表以為釋明（見原法院卷第5至11頁、第18至25頁，
        本院卷第40頁、第42至47頁、第56頁），且陳明願供擔
        保以補釋明之不足。原法院依首開規定，裁定命相對人
        供擔保後為假扣押，於法核無不當。
    (二)、抗告人雖抗辯：伊未與王小蕾發生性行為，足見相對人
        並未釋明本件假扣押之請求云云，固舉卷附中華電信公
        司客服處二客服第七作業中心回覆單、台灣台北地方法
        院檢察署檢察官98年度偵字第25940號、99年度偵字第
        4858號不起訴處分書為證（見本院卷第14頁、第21至24
        頁）。惟查：
      1.按假扣押為保全程序之一種，係在本案訟爭尚未判決確
        定以前，預防將來債權人勝訴後，不能強制執行或難於
        執行而設；至於債權人所主張之債權能否成立，尚待本
        案之判決，非聲請假扣押時先應解決之問題（最高法院
        20年抗字第720號判例意旨參照）。
      2.抗告人抗辯其與王小蕾間未有性行為之發生，並舉前開
        不起訴處分書為據，惟前開不起訴處分書經相對人不服
        ，聲請再議，業經台灣高等法院檢察署發回續行偵查乙
        節，有卷附該署99年6月1日檢紀列字第0990000634號函
        可稽（見本院卷第81頁），自難僅憑該不起訴處分書即
        可謂抗告人並未與王小蕾有發生相姦之行為。況民事法
        院就兩造所爭執之事實，本得依職權獨立認定，不受刑
        事訴訟所調查之證據之影響（最高法院89年度台抗字第
        214號裁定意旨參照），則抗告人是否侵害相對人基於
        配偶關係之身分法益，尚待本案訴訟判決認定之，要非
        屬本件假扣押保全程序中應予以審認之實體上事項。是
        以，相對人既已釋明抗告人於94年3月至97年6月間，利
        用職務上權勢或機會與其配偶王小蕾發生性行為，侵害
        其基於配偶關係之身分法益且情節重大，致其受有非財
        產損害450萬元，自屬已釋明其本件假扣押之請求甚明
        。是抗告人執前開不起訴處分書為據，抗辯其未與王小
        蕾發生性行為，足見相對人並未釋明本件假扣押之請求
        云云，要無可取。
    (三)、抗告人另抗辯：相對人並未釋明本件假扣押之原因云云
        。惟證明與釋明在構成法院之心證上程度未盡相同，所
        謂證明者，係指當事人提出之證據方法，足使法院產生
        堅強之心證，可以完全確信其主張為真實而言；與釋明
        云者，為當事人提出之證據未能使法院達於確信之程度
        ，僅在使法院得薄弱之心證，信其事實上之主張大概為
        如此者有間，二者非性質上之區別，乃分量上之不同（
        最高法院95年度台抗字第386號裁定意旨參照）。準此
        ，本件相對人既已提出抗告人之居留證、證人李國精之
        證言（見原法院卷第18頁、第23頁），以為釋明抗告人
        業已離職並離境，日後恐有不能強制執行之虞，且陳明
        願供擔保以補釋明之不足。是原法院依首開規定，裁定
        命相對人供擔保後為假扣押，於法即無不當。
    (四)、從而，原法院以相對人已釋明假扣押之請求及原因，並
        陳明願供擔保以補釋明之不足為由，裁定准予假扣押，
        於法自無違誤。抗告意旨仍執前詞指摘原裁定不當，聲
        明廢棄，為無理由。
四、據上論結，本件抗告為無理由，應予駁回。
中    華    民    國    99    年    7     月    2     日
                    民事第十三庭
                        審判長法  官  蕭艿菁
                              法  官  陳姿岑
                              法  官  楊絮雲
正本係照原本作成。
不得再抗告。
中    華    民    國    99    年    7     月    2     日
                              書記官  王秀雲

司法院資訊處製作；財團法人民間司法改革基金會備份。
